臺中高等行政法院判決
                                       100年度簡字第10號
原      告　謝正堂
被      告　勞工保險局
代　表　人　陳益民
訴訟代理人　黃寶滿
          　郭乃華

上列當事人間因勞工保險爭議事件，原告不服行政院勞工委員會
中華民國99年10月1日勞訴字第0990017190號訴願決定，提起行
政訴訟。本院判決如下︰
　　主  文
原告之訴駁回。
訴訟費用由原告負擔。
    事實及理由
一、本件原告向被告申請勞工保險失能給付，經被告否准所請而
    涉訟。按原告自行計算給付金額為新臺幣（下同）281,600
    元，其標的金額係在40萬元以下，依民國99年1月13日修正
    公布，同年5月1日施行之行政訴訟法第229條第1項第3款規
    定，應適用簡易程序，且依同法第233條第1項規定，得不經
    言詞辯論逕為判決，合先敘明。
二、事實概要：緣被保險人即原告前於89年4月1日由前投保單位
    退保，嗣於93年6月7日由南投縣五金業職業工會申報參加勞
    保。原告於98年6月30日以因慢性阻塞性肺疾，向被告申請
    勞工保險失能給付，經被告審查結果，認原告所患於93年6
    月7日前之失能程度，已符合勞工保險失能給付標準附表第
    7-4項第7等級，因屬停保期間之失能程度，應不予給付，且
    98年6月25日診斷失能時之失能程度仍符合勞工保險失能給
    付標準附表第7-4項第7等級，失能等級並未提高，乃以98年
    9月9日保給殘字第09860702390號函核定所請失能給付不予
    給付。原告不服，向勞工保險監理委員會申請審議，經該會
    以98年12月29日98保監審字第4600號審定書將原核定撤銷，
    由被告查明後另為適法之處分。嗣經被告依上開審定意旨重
    新審查結果，以原告所患於93年6月17日當時，失能程度已
    符合勞工保險失能給付標準附表第7-4項第7等級，其於98年
    6月30日提出申請時已逾2年請求權時效，且其於98年6月25
    日診斷失能時之失能程度仍符合勞工保險失能給付標準附表
    第7-4項第7等級，失能等級並未提高，乃以99年1月22日保
    給殘字第09960047060號函核定所請失能給付仍應不予給付
    。原告不服，申請審議，經勞工保險監理委員會以99年4月
    28日99保監審字第0531號審定書審定駁回。原告仍不服，提
    起訴願遞遭駁回，遂提起本件行政訴訟。
三、兩造聲明：
  (一)原告聲明求為判決：原處分及訴願決定均撤銷。
  (二)被告聲明求為判決：駁回原告之訴。
四、原告訴稱略以：
  (一)原告於20幾年前曾有氣胸病史，惟迄至93年於彰化基督教醫
    院就醫前，皆未因肺病看診並接受治療，則被告豈可認原告
    於89年至93年間已經失能？蓋重度肺阻塞乃嚴重疾病，怎可
    能不接受治療？原告係因服用過量之健康食品，引起腳部浮
    腫，而至南投市○○路亞中醫院治療，幾日後轉為呼吸困難
    ，再至彰化基督教醫院治療，惟醫師並未解釋清楚原因，僅
    謂原告肺部功能差，需長期服藥及回診，並未提及殘障乙事
    ，否則原告必會申請，且原告認此乃因服用過量健康食品之
    副作用所致。原告於治療後，病情已逐漸改善，93年8月間
    並曾出國遊玩，95年後亦常停止用藥，無須看診。
  (二)原告於88年九二一地震後即返鄉務農，經營家中筍園達1甲
    ，每年4月至10月間，須於凌晨3時至7時至筍園剷筍，7時至
    9時販賣竹筍，並同時經營五金行，如此豈能謂原告失能？
    原告於98年間係因整理筍園過於勞累，加上感冒、肺炎，呼
    吸及行走皆有困難，至彰化基督教醫院看診時，醫師方告知
    可申請身心障礙相關給付。依此，並無被告所稱逾期申請之
    情事。此後原告病情持續加重，已無法經營筍園及五金行，
    並經常住院治療，現已需使用氧氣桶，並無被告所稱93年與
    98年病情相同、等級未加重之情事。原告於93年後持續在彰
    化基督教醫院就診，其間也曾換過醫師診治，皆認原告需服
    藥控制，從未提及殘障失能乙事，且93年間醫師並未判斷可
    否治癒，自應治療一段期間後方能判斷是否已達殘障之程度
    。又原告住於南投，路程較遠，醫院方會開立連續處方箋。
    至身心障礙手冊，亦是98年病情加重後，因醫師告知而申請
    ，然僅有2年期限，仍須於100年複診，並非永久失能，是以
    連醫師皆無法確定，被告自不得認定原告於89年至93年間已
    經失能。
五、被告答辯略以：
  (一)按原告於98年6月30日因慢性阻塞性肺疾申請失能給付案，
    前經被告據財團法人彰化基督教醫院98年6月25日出具之失
    能診斷書、原告98年9月2日（被告收文日期）說明書、調取
    病歷資料及光碟片，送請被告特約專科醫師提供之醫理見解
    略以：「(1)93年6月7日再加保，93年6月10日門診已述及曾
    有氣胸病史，經插胸管治療，93年6月17日肺功能檢查FEV1
    （第1秒分時肺活量）0.74升，診斷慢性阻塞性肺病第4期，
    符合第7-4項第7等級。(2)98年6月25日長期藥物治療診斷失
    能。98年4月20日肺功能檢查結果及診斷書評估結果應仍符
    合第7-4項第7等級。(3)等級未加重，不符合失能給付。」據
    此，原告於93年6月7日再加保前之失能程度符合勞工保險失
    能給付標準附表第7-4項第7等級，係屬停保期間之失能程度
    ；原告98年6月25日診斷失能時之失能程度仍符同表第7-4項
    第7等級，因失能等級並未提高，被告乃核定所請失能給付
    不予給付。原告不服，向勞工保險監理委員會申請審議，被
    告為妥慎處理，將全卷再送請被告特約專科醫師提供之醫理
    見解略以：「93年6月已診斷重度慢性阻塞性肺病，93年6月
    17日肺功能FEV1 0.74升（依門診病歷記載），只能從事輕
    便工作，故93年6月7日再加保時已符合第7-4項第7等級。」
    嗣勞工保險監理委員會以98年12月29日98保監審字第4600號
    審定書，將原核定撤銷，責由被告查明後另為適法處分。被
    告乃再送請特約專科醫師審查意見略以：「93年6月7日再加
    保時已符合第7等級，係依據93年6月17日之檢查結果及慢性
    阻塞性肺病之學理所認定。」據此，被告以原告於93年6月
    17日當時失能程度已符合失能給付標準附表第7-4項第7等級
    ，原告於98年6月30日提出申請時已逾2年請求權時效；且於
    98年6月25日診斷失能時之失能程度仍符合同附表第7-4項第
    7等級，失能等級並未提高，依前揭規定，仍核定所請失能
    給付不予給付。又本件經勞工保險監理委員會審定，經其特
    約專科醫師審查，原告因氣胸病史經插管治療，93年6月17
    日之肺功能檢查第1秒分時肺活量（FEV1）0.74升，符合勞
    工保險殘廢給付標準表第47項第7等級，98年4月20日之肺功
    能檢查仍符合第7-4項第7等級。
  (二)被告審核失能給付之承辦人員均為一般行政人員，而失能給
    付案件給付與否及等級之判定，常涉及專業醫理之判斷，並
    非被告一般承辦人員所能逕行認定，故被告於審核給付案件
    時，除以被保險人或受益人檢附之申請書、診斷書等書面資
    料予以審核外，如有必要，亦須另外徵詢專科醫師意見或實
    地派員訪查瞭解實情等，故法令明文規定勞工保險局或勞工
    保險監理委員會為審核保險給付或爭議事項，得調查有關之
    文件，或另行指定醫院或醫師複檢、並得通知出具診斷書之
    醫院診所檢送必要之有關診療病歷等，即雖以專科醫師診斷
    證明為審核依據，在無法確定失能等級及給付與否之前，尚
    須審酌相關病歷檢查報告、訪查報告及特約專科醫師提供之
    專業意見等，以為審核之依據，然最終審查之核定權仍在被
    告。本件既經被告及勞工保險監理委員會特約專科醫師據相
    關資料等所載療程及症狀程度審查，均認原告所患於93年6
    月17日當時已符合第7等級，98年6月30日提出申請時已逾2
    年請求權時效，且98年6月25日診斷失能時之失能程度仍符
    合該等級，因失能等級並未提高，足見被告原核定，並無不
    合。另勞工保險條例係經立法院三讀通過，並經總統公布施
    行，本於行政程序法第4條規定所示「行政行為應受法律及
    一般法律原則之拘束」原則，原告既為勞工保險之被保險人
    ，自不得以不知法律規定而排除適用。又依勞工保險條例第
    30條、第53條及第54條規定，請領失能補助費應以身體遺存
    障害為要件，請求權之行使應自身體遺存障害事實之日起算
    ，故被保險人之身體障害如經治療，其狀態符合「症狀固定
    ，再行治療仍不能期待其治療效果」時，即應被認定為永久
    失能。至診斷永久失能日期有疑義時，被告自得就病歷或相
    關醫學證明資料，依專業醫理見解查明認定，均併敘明。
六、本件兩造之爭點為：被告以原告所患慢性阻塞性肺疾，於93
    年6月17日之失能程度已符合勞工保險失能給付標準附表第
    7-4項第7等級，其於98年6月30日提出申請時已逾2年請求權
    時效，且其於98年6月25日診斷失能時，失能等級並未提高
    為由，核定不給予失能給付，是否適法？原告主張其93年6
    月17日至彰化基督教醫院就診時，未經醫師判定為失能，其
    肺疾尚待治療，其間病況亦有好轉，直至98年6月25日方經
    醫師判定為無法治癒，自應以98年6月25日為永久失能日，
    是否可採？
七、按「領取保險給付之請求權，自得請領之日起，因2年間不
    行使而消滅。」、「被保險人遭遇普通傷害或罹患普通疾病
    ，經治療後，症狀固定，再行治療仍不能期待其治療效果，
    經保險人自設或特約醫院診斷為永久失能，並符合失能給付
    標準規定者，得按其平均月投保薪資，依規定之給付標準，
    請領失能補助費。」、「前2項被保險人在保險有效期間原
    已局部失能，而未請領失能給付者，保險人應按其加重後之
    失能程度，依失能給付標準計算發給失能給付。但合計不得
    超過第一等級之給付標準。」、「依本條例第53條或第五十
    四條規定請領失能給付者，應備下列書件：一、失能給付申
    請書及給付收據。二、失能診斷書。三、經醫學檢查者，附
    檢查報告及相關影像圖片。保險人審核失能給付，除得依本
    條例第五十六條規定指定全民健康保險特約醫院或醫師複檢
    外，並得通知出具失能診斷書之醫院或診所檢送相關檢查紀
    錄或診療病歷。」、「依本條例第53條或第54條規定請領失
    能給付者，以全民健康保險特約醫院或診所診斷為實際永久
    失能之當日為本條例第30條所定得請領之日。」分別為勞工
    保險條例第30條、第53條第1項、第55條第3項及同法施行細
    則第68條及第69條第1項所明定。又勞工保險失能給付標準
    附表「7.胸腹部臟器」系列第7-4項目規定：「胸腹部臟器
    機能遺存顯著失能，終身僅能從事輕便工作者。」為第7失
    能等級，給付標準440日。
八、經查，本件原告前於89年4月1日由前投保單位退保，嗣於93
    年6月7日由南投縣五金業職業工會申報參加勞保(原處分卷4
    頁勞保被保險人異動資料表)，原告於98年6月30日以因慢性
    阻塞性肺疾，向被告申請勞工保險失能給付(同卷1頁申請書
    及給付收據)，惟原告於93年6月10日前往財團法人彰化基督
    教醫院就診時，已曾述及其曾有氣胸病史，經插胸管治療，
    93年6月17日肺功能檢查FEV1（第1秒分時肺活量）0.74升(
    同卷22頁正反面診療紀錄)，被告將該醫院98年6月25日出具
    之失能診斷書、原告98年9月2日（被告收文日期）說明書、
    調取病歷資料及光碟片，送請被告特約專科醫師提供之醫理
    見解略以：「(1)93年6月7日再加保，93年6月10日門診已述
    及曾有氣胸病史，經插胸管治療，93年6月17日肺功能檢查
    FEV1（第1秒分時肺活量）0.74升，診斷慢性阻塞性肺病第4
    期，符合第7-4項第7等級。(2)98年6月25日長期藥物治療診
    斷失能。98年4月20日肺功能檢查結果及診斷書評估結果應
    仍符合第7-4項第7等級。(3)等級未加重，不符合失能給付。
    」(同卷7頁審查意見)，被告以原告於93年6月7日再加保前
    之失能程度符合勞工保險失能給付標準附表第7-4項第7等級
    ，係屬停保期間之失能程度；原告98年6月25日診斷失能時
    之失能程度仍符同表第7-4項第7等級，因失能等級並未提高
    ，被告乃核定所請失能給付不予給付。原告不服，向勞工保
    險監理委員會申請審議，被告為妥慎處理，將全卷再送請被
    告特約專科醫師提供之醫理見解略以：「93年6月已診斷重
    度慢性阻塞性肺病，93年6月17日肺功能FEV1 0.74升（依門
    診病歷記載），只能從事輕便工作，故93年6月7日再加保時
    已符合第7-4項第7等級。」(同卷6頁審查意見)，嗣勞工保
    險監理委員會以98年12月29日98保監審字第4600號審定書，
    將原核定撤銷，責由被告查明後另為適法處分。被告乃再送
    請特約專科醫師審查意見略以：「93年6月7日再加保時已符
    合第7等級，係依據93年6月17日之檢查結果及慢性阻塞性肺
    病之學理所認定。」(同卷5頁審查意見)。
九、另按有關被告審核失能給付與否及等級之判定，涉及專業醫
    理之判斷，被告之一般行政員並無此專業知識，難以自行判
    斷，自應檢具被保險人之醫院診所之診療病歷等資料，送請
    專科醫師表示意見，以符實情。且依彰化基督教醫院之醫療
    暨衛教網頁(From何明霖醫師)網頁(本院卷57-58頁)記載：
    「慢性阻塞性肺病(以下簡稱:COPD)，這是全世界主要的慢
    性疾病之一，在全世界死亡原因中，慢性阻塞性肺病為第四
    位。2.慢性阻塞性肺疾病的特徵：漸進性的，無法完全恢復
    正常狀態的氣流障礙。起因於有毒氣體對肺部產生的異常炎
    症反應。吸菸是慢性阻塞性肺部疾病的主要外在致病因素，
    吸二手煙者也容易有慢性阻塞性肺部疾病。過度暴露於職業
    場所的粉末和化學物質，戶內或戶外的空氣污染，會導致慢
    性阻塞性肺部疾病的形成。任何病人如果有慢性咳嗽/咳痰
    ，呼吸困難或者曾有暴露在危險因子的病史時，都要考慮CO
    PD。COPD的形成很緩慢，可能在察覺的症狀(像感覺呼吸短
    促)，前幾年就已經發生。因此，大多數被診斷出COPD地患
    者都是中年或老年人。」是慢性阻塞性肺病之的形成，其特
    性係很緩慢，而屬慢性病症，通常不易察覺。上開被告特約
    專科醫師(該醫師之姓名及經歷，經本院要求被告提出並附
    卷)審查意見，以原告93年6月10日門診已述及曾有氣胸病史
    ，經插胸管治療，93年6月17日肺功能檢查FEV1（第1秒分時
    肺活量）0.74升，診斷慢性阻塞性肺病第4期，符合第7-4項
    第7等級，而原告係於93年6月7日再加保，二者僅間隔10日
    ，因慢性阻塞性肺病為慢性病症，認原告於93年6月7日再加
    保前之失能程度，已屬勞工保險失能給付標準之上開等級，
    係屬停保期間之失能程度，原告98年6月25日診斷失能時之
    失能程度仍符同表第7-4項第7等級，因失能等級並未提高，
    被告乃核定所請失能給付不予給付，依該等疾病之特性，尚
    非無據。至原告不服被告該次不予失能給付之處分，向勞工
    保險監理委員會申請審議，經該委員會以98年12月29日98保
    監審字第4600號審定書，將原核定撤銷，責由被告查明後另
    為適法處分。被告乃再送請特約專科醫師審查意見略以：「
    93年6月7日再加保時已符合第7等級，係依據93年6月17日之
    檢查結果及慢性阻塞性肺病之學理所認定。」被告以原告於
    93年6月17日當時失能程度已符合失能給付標準附表第7-4項
    第7等級，原告於98年6月30日提出申請時已逾2年請求權時
    效；且於98年6月25日診斷失能時之失能程度仍符合同附表
    第7-4項第7等級，失能等級並未提高，仍核定所請失能給付
    不予給付。按慢性阻塞性肺病係緩慢形成之慢性病症，且患
    者通常不易察覺，有如上述。是原告於93年6月17日之檢查
    結果當時失能程度已符合失能給付標準附表第7-4項第7等級
    ，於98年6月25日診斷失能時之失能程度仍符合該等級，依
    專科醫師審查意見，應屬經治療後，症狀固定，再行治療仍
    不能期待其治療效果，經保險人自設或特約醫院診斷為永久
    失能之情形，此亦符合該等疾病及醫療之特性，本院對該醫
    師本於其專業性之判斷，有不可替代性，自應予尊重。原告
    主張其曾有氣胸病史，迄93年間方於彰化基督教醫院就醫，
    經於治療後，病情已逐漸改善，於98年間係因整理筍園過於
    勞累，至該醫院看診時，醫師方告知可申請身心障礙相關給
    付，並無被告所稱93年與98年病情相同、等級未加重之情事
    ，係屬其個人主觀認知，與醫理及該症狀特性不合，並無可
    採。
十、從而，本件如事實概要欄所示之過程，被告依專業醫師之判
    斷而審查結果，認原告所患於93年6月17日當時失能程度已
    符合勞工保險失能給付標準附表第7-4項第7等級，其於98年
    6月30日提出申請時已逾2年請求權時效，且其於98年6月25
    日診斷失能時之失能程度仍符合勞工保險失能給付標準附表
    第7-4項第7等級，失能等級並未提高，乃以99年1月22日保
    給殘字第09960047060號函核定所請失能給付仍應不予給付
    ，依上開規定及說明，自屬有據，並無違誤。原告不服，申
    請審議，經勞工保險監理委員會以99年4月28日99保監審字
    第0531號審定書審定駁回，訴願決定予以維持，亦無不合，
    原告請求撤銷訴願決定及原處分，為無理由，應予駁回。另
    本件為簡易案件，依兩造到庭所述各節及卷內資料其事證已
    臻明確，本院亦認無經言詞辯論之必要，爰不經言詞辯論而
    判決之。
十一、據上論結，本件原告之訴為無理由，依行政訴訟法第233條
    第1項、第236條、第195條第1項後段、第98條第1項前段，
    判決如主文。

中　　華　　民　　國　　100　 年　　3　　 月　　28　　日
                臺中高等行政法院第三庭
                                法  官　許  武  峰
以上正本證明與原本無異。
如不服本判決，應於判決送達後20日內，以本訴訟事件所涉及之
法律見解具有原則性者，始得向本院提出上訴狀並表明上訴理由
，經最高行政法院許可，否則不得上訴；如於本判決宣示後送達
前提起上訴者，應於判決送達後20日內補提上訴理由書（均應依
對造人數提出繕本）。
中　　華　　民　　國　　100　 年　　4　　 月　 　6　　日
                                書記官　許  騰  云